【裁判字號】    98,台上,1478
【裁判日期】    980813
【裁判案由】    確認派下權存在等
【裁判全文】
最高法院民事裁定            九十八年度台上字第一四七八號
上  訴  人  甲○○
訴訟代理人  陳育仁律師
被 上訴 人  乙○○○○
法定代理人  丙○○
訴訟代理人  王傳賢律師
上列當事人間請求確認派下權存在等事件，上訴人對於中華民國
九十八年五月十九日台灣高等法院台中分院第二審判決（九十八
年度上字第一○三號），提起上訴，本院裁定如下：
    主  文
上訴駁回。
第三審訴訟費用由上訴人負擔。
    理  由
按上訴第三審法院，非以原判決違背法令為理由，不得為之。又
提起上訴，上訴狀內應記載上訴理由，其以民事訴訟法第四百六
十九條所定事由提起第三審上訴者，應於上訴狀內表明：原判決
所違背之法令及其具體內容、暨依訴訟資料合於該違背法令之具
體事實。其依同法第四百六十九條之一規定提起上訴者，並應具
體敘述為從事法之續造、確保裁判之一致性或其他所涉及之法律
見解具有原則上重要性之理由。同法第四百六十七條、第四百七
十條第二項分別定有明文。而依同法第四百六十八條規定，判決
不適用法規或適用不當者，為違背法令；依同法第四百六十九條
規定，判決有該條所列各款情形之一者，為當然違背法令。是當
事人提起第三審上訴，如合併以同法第四百六十九條及第四百六
十九條之一之事由為上訴理由時，其上訴狀或理由書應表明該判
決所違背之法令條項，或有關判例、解釋字號，或成文法以外之
習慣或法理等及其具體內容，暨係依何訴訟資料合於該違背法令
之具體事實，並具體敘述為從事法之續造、確保裁判之一致性或
其他所涉及之法律見解具有原則上重要性之理由。如未依上述方
法表明，或其所表明者與上開法條規定不合時，即難認為已合法
表明上訴理由，其上訴自非合法。本件上訴人對於原判決提起第
三審上訴，雖以該判決違背法令為由，惟核其上訴理由狀所載內
容，徒就原審取捨證據、認定事實及解釋契約之職權行使所論斷
：依日據時期大正四年由黃正身（即黃朝良）、黃居（黃朝明三
子）、黃番薯（黃阿麟之長子）（下稱黃正身等三人）簽定公業
設定書（下稱系爭設定書）所示，被上訴人之設立人為黃正身等
三人，且系爭設定書後附大正四年八月十三日之土地登記證及土
地登記簿，均記載系爭土地早於大正四年八月十三日以系爭設定
書為原因，由原所有權人黃正身移轉予被上訴人取得，核與台中
市中興地政事務所函復台灣台中地方法院九十三年度訴字第一一
八一號時所稱相符，堪認被上訴人抗辯黃正身等三人為被上訴人
之設立人乙節，應可採信。上訴人主張系爭土地原為黃墩所有，
被上訴人係由黃正身與黃墩共同以黃墩之財產設立，系爭設定書
未得黃墩之同意及簽署，應為無效等情，尚難採信。至上訴人提
出之系爭調查書及連名帳，其真正為被上訴人否認，上訴人未能
舉證證明，另祭祀公業之設立人應否為同輩份、輩份不相當設立
人之權利比例應否有差異、修墳費用如何分攤等，均難作為有利
於上訴人之認定依據。而台中市南屯區公所公告祭祀公業黃元貴
與祭祀乙○○○○之派下員名冊，亦不足作為私權認定之依憑。
從而上訴人主張黃墩為被上訴人之設立人，其得兼祧黃墩之派下
權云云，即非正當。另兩造其餘攻擊、防禦方法與判決結果無涉
，無予一一論述必要等情，指摘為不當，並就原審命為辯論及已
論斷者，泛言謂為違法，而非表明該判決所違背之法令及其具體
內容，暨依訴訟資料合於該違背法令之具體事實，更未具體敘述
為從事法之續造、確保裁判之一致性或其他所涉及之法律見解具
有原則上重要性之理由，難認其已合法表明上訴理由。依首揭說
明，應認其上訴為不合法。
據上論結，本件上訴為不合法。依民事訴訟法第四百八十一條、
第四百四十四條第一項前段、第九十五條、第七十八條，裁定如
主文。
中    華    民    國  九十八  年    八    月   十三   日
                      最高法院民事第五庭
                          審判長法官  朱  建  男
                                法官  顏  南  全
                                法官  林  大  洋
                                法官  沈  方  維
                                法官  阮  富  枝
      本件正本證明與原本無異
                                      書  記  官
中    華    民    國  九十八  年    八    月  二十五  日
                                                      Q


司法院資訊處製作；財團法人民間司法改革基金會備份。
